【裁判字號】    95,易,231
【裁判日期】    950918
【裁判案由】    竊盜
【裁判全文】
臺灣花蓮地方法院刑事判決               95年度易字第231號
公  訴  人  臺灣花蓮地方法院檢察署檢察官
被      告  丙○○
選任辯護人  曾泰源律師
上列被告因竊盜案件，經檢察官提起公訴（95年度偵字第2567號
），被告於本院準備程序進行中，先就被訴事實為有罪之陳述，
經本院合議庭裁定由法官獨任進行簡式審判程序，本院判決如下
：
    主  文
丙○○連續竊盜，處拘役伍拾伍日，如易科罰金，以銀元佰元
即新臺幣玖佰元折算壹日。
    事實及理由
一、本件犯罪事實與所援證據均引用檢察官起訴書之記載（如附
    件）。惟補充更正犯罪事實欄為：「丙○○於民國94年間違
    反妨害兵役條例案件，經臺灣花蓮地方法院檢察署檢察官於
    95年3月23日以95年度偵字第3號予以緩起訴處分（緩起訴時
    間為於95年3月1起至96年 2月13日止），詎於緩起訴處分期
    間，猶不知悔改，基於意圖為自己不法所有之概括犯意，自
    95年3月27日9時許起至同年月31日，擅自在未經所有權人周
    玉美或管理人乙○○同意下，即僱請不知情之黃大偉或不詳
    姓名年籍之成年司機多人，分別駕駛大貨車，並由丙○○自
    行駕駛怪手，在周玉美所有之坐落於花蓮縣鳳林鎮○○段11
    79號土地，盜開挖土石至離原土表約 1.4公尺之深度，並將
    所挖掘出來的土方共計約0.4734公頃竊取之，共計價值約新
    臺幣（下同）1、2萬元，隨後載往花蓮光華工業區加工使用
    。嗣於同年月31日下午 4時30分許，為乙○○所發覺報警而
    當場查獲。」；證據補充為：「被告丙○○於本院審理時之
    自白、證人丁○○之於本院之證詞。」
二、查被告行為後，刑法部分條文及刑法施行法業於94年2月2日
    經總統令修正公布，並於95年7月1日施行，又參酌最高法院
    95年5月23日刑事庭第8次會議決議中關於法律變更之比較適
    用原則：刑法（乃指修正後之現行法）第2條第1項之規定，
    係規範行為後法律變更所生新舊法律比較適用之準據法，於
    刑法施行後，應適用該法第2條第1項之規定，為「從舊從輕
    」之比較；另於比較時應就罪刑有關之共犯、未遂犯、想像
    競合犯、牽連犯、連續犯、結合犯，以及累犯加重、自首減
    輕暨其他法定加減原因（如身分加減）與加減比例等一切情
    形，本於統一性及整體性原則，綜其全部罪刑之結果而為比
    較。查：
（一）關於連續犯部分，修正前刑法第56條規定：「連續數行為
      而犯同一罪名者，以一罪論。但得加重其刑至二分之一。
      」，新修正刑法則刪除上開規定，故於新法修正施行後，
      被告之數犯罪行為，即須分論併罰。經比較新、舊法結果
      ，應以修正前刑法第56條規定較有利於被告。
（二）關於易科罰金部分，修正前第41條第1項前段係規定：「
      犯最重本刑為五年以下有期徒刑以下之刑之罪，而受六個
      月以下有期徒刑或拘役之宣告，因身體、教育、職業、家
      庭之關係或其他正當事由，執行顯有困難者，得以一元以
      上三元以下折算一日，易科罰金。」（依罰金罰鍰提高標
      準條例第 2條前段《已修正刪除》規定，就其原定數額提
      高為100倍折算1日，則本件被告行為時之易科罰金折算標
      準，應以銀元300元折算1日；再依現行法規所定貨幣單位
      折算新臺幣條例第 2條規定，折算為新臺幣後，應以新臺
      幣900元折算為1日），惟修正後之新法第41條第 1項前段
      則為「犯最重本刑為五年以下有期徒刑以下之刑之罪，而
      受六個月以下有期徒刑或拘役之宣告者，得以新臺幣一千
      元、二千元或三千元折算一日，易科罰金。」，經比較修
      正前後之易科罰金折算標準，應以95年7月1日修正公布施
      行前之規定，較有利於行為人，自應依刑法第2條第1項前
      段，適用行為時即修正前之刑法第41條第 1項前段規定，
      定其折算標準（臺灣高等法院暨所屬法院因應新修正刑法
      施行座談會第5號提案第1子題研討結論參照）。
（三）據上，綜合比較之結果，以被告行為時之修正前刑法之規
      定，較為有利被告，自應適用上開修正前刑法第56條、第
      41條第1項前段之規定對被告論處。
二、核被告所為，係犯刑法第320條第1項之竊盜罪。其先後竊盜
    犯行，時間緊接，方法相同，觸犯構成要件相同之罪，顯係
    基於概括犯意為之，為連續犯，依修正前刑法第56條之規定
    以一罪論，並加重其刑。被告委請不知情之黃大偉等卡車司
    機竊取土石，係為間接正犯。爰審酌被告犯罪之動機、手段
    、竊盜次數、其犯罪所生危害尚非嚴重，及事後與被害人達
    成協議，迅速回復土地原貌，此有照片 3幀在卷可參，並坦
    承犯行之態度等一切情狀，量處如主文所示之刑，並諭知易
    科罰金的折算標準。
據上論斷，應依刑事訴訟法第299條第 1項前段、第273條之1第1
項、第310條之1第2項，刑法第2條第1項、第320條第 1項、修正
前刑法第56條、第41條第1項前段，罰金罰鍰提高標準條例第1條
前段、修正前罰金罰鍰提高標準條例第 2條，現行法規所定貨幣
單位折算新臺幣條例第2條，判決如主文。
本案經檢察官甲○○到庭執行職務。
中    華    民    國    95    年    9     月    18    日
                        臺灣花蓮地方法院刑事第二庭
                            法    官    李  豫  雙
上列正本證明與原本無異。
如對本判決不服，應於送達後10日內，向本院提出上訴狀（應抄
附繕本）告訴人或被害人如對於本判決不服者，應具備理由請求
檢察官上訴，其上訴期間之計算係以檢察官收受判決正本之日期
為準。
                             書記官
中    華    民    國    95    年    9     月    19    日
附錄本判決論罪之法律條文：
中華民國刑法第320條：
意圖為自己或第三人不法之所有，而竊取他人之動產者，為竊盜
罪，處五年以下有期徒刑、拘役或五百元以下罰金。
意圖為自己或第三人不法之利益，而竊佔他人之不動產者，依前
項之規定處斷。
前二項之未遂犯罰之。


司法院資訊處製作；財團法人民間司法改革基金會備份。
